臺灣士林地方法院民事裁定
111年度訴字第177號
原      告  中國信託商業銀行股份有限公司
法定代理人  利明献  
訴訟代理人  詹佩珺  
被      告  郭建鴻（現已改名為郭大維）即榮展室內裝修工
            程行    
上列當事人間請求清償借款事件，本院裁定如下：
    主  文
本件移送臺灣橋頭地方法院。
    理  由
一、按訴訟之全部或一部，法院認為無管轄權者，依原告聲請或
    依職權以裁定移送於其管轄法院，民事訴法第28條第1項定
    有明文。次按當事人得以合意定第一審管轄法院，但以關於
    由一定法律關係而生之訴訟為限，民事訴訟法第24條第1項
    亦定有明文。又民事訴訟法所以規定當事人得合意定管轄法
    院，乃因法定管轄規定於實際上常造成當事人諸多不便，故
    為尊重當事人之程序選擇權，兼顧當事人實行訴訟之便利，
    於無礙公益上特別考量所作管轄之規定（如專屬管轄之規定
    ）下，特容許當事人得合意定第一審管轄法院，上開規定之
    立法意旨既係為便利當事人實行訴訟而設，則兩造於起訴前
    合意指定之管轄法院，必須限於一定之法院，始能謂係便利
    當事人實行訴訟，如當事人一造以定型化契約廣泛將不特定
    多數第一審法院定為合意管轄之法院，用與他造當事人簽訂
    契約，即與合意管轄之立法意旨有悖；是當事人合意定數管
    轄法院時，雖非法所不許，然亦應限於特定之一個或數個法
    院，如合意泛指當事人一造得向不特定多數法院起訴，自為
    法所不許（最高法院86年度台抗字第139號裁定意旨參照）
    。
二、本件原告固主張依銀行授信綜合額度契約暨總約定書（下稱
    系爭授信約定書）第34條之約定，雙方合意以本院為管轄法
    院云云；然依原告提出之系爭授信約定書第34條係記載：「
    …。立約人因本約定致涉訟時，合意以貴行總行所在地之地
    方法院或貸放分行所在地之地方法院或臺灣地方法院為第一
    審管轄法院…」，依前開記載顯指得在包括本院在內之臺灣
    地方法院擇一為第一審管轄法院，而原告銀行為一全國性知
    名銀行，於全國各地均設有分支機構，如依前開約定條款之
    約定，則原告得依其意思於全國各地方任選一地方法院起訴
    ，揆諸前項說明，尚不能認為兩造已有合意限於一定之法院
    為第一審管轄法院，該合意管轄約定，與民事訴訟法第24條
    意旨有悖，應屬無效。再查，本件被告郭建鴻（現已改名為
    郭大維，下同）之戶籍址位在高雄市楠梓區一節，此有被告
    郭建鴻之個人戶籍資料查詢結果在卷可按（見限制閱覽卷內
    ），又榮展室內裝修工程行之營業稅籍登記地址亦位在高雄
    市橋頭區等情，亦有營業人統一編號查詢結果在卷可按，是
    被告郭建鴻之住所顯非本院管轄範圍，並考量兩造應訴之勞
    力、時間及費用等程序利益，依諸上開規定及說明，依職權
    將本件移轉管轄至臺灣橋頭地方法院。
三、爰裁定如主文。
中　　華　　民　　國　　111 　年　　2 　　月　　23　　日
              　　民事第二庭  法  官  方鴻愷
以上正本證明與原本無異。
如不服本裁定，應於裁定送達後10日之不變期間內，向本院提出
抗告狀，並繳納抗告費新臺幣1,000元。
中　　華　　民　　國　　111 　年　　2 　　月　　23　　日
                              書記官  陳紀元